最高法院刑事裁定　　　　　　　　　 110年度台抗字第1822號
抗　告　人　曾人傑


代　理　人　陳文禹律師
上列抗告人因偽造文書案件，不服臺灣高等法院高雄分院中華民
國110年9月22日駁回聲請再審之裁定（110年度聲再字第114號）
，提起抗告，本院裁定如下：
    主  文
抗告駁回。
    理  由
一、本件抗告人曾人傑因偽造文書案件，對於原審法院民國 108
    年4月17日107年度上訴字第938號刑事判決（嗣經本院109年
    度台上字第954 號程序判決駁回上訴，下稱原確定判決）聲
    請再審，其聲請意旨略稱：⑴依臺灣花蓮地方法院（下稱花
    蓮地院）105年度勞訴字第7號民事判決、臺灣高等法院花蓮
    分院（下稱花蓮高分院）106年度勞上字第1號民事判決，及
    臺灣花蓮地方檢察署（下稱花蓮地檢署）105年度偵字第371
    4、3715號、105年度他字第3285號案卷附相關證人筆錄，可
    見原確定判決所認定之102 年2月1日「明興礦場開採工程協
    議書」（下稱工程協議書）上之欣欣水泥股份有限公司（下
    稱欣欣水泥公司，負責人為劉鴻鳴）之大小章並非抗告人所
    偽造。⑵依據臺灣臺北地方法院（下稱臺北地院）106 年度
    訴字第3393號確認契約存在之民事事件，微普國際股份有限
    公司（下稱微普公司，負責人為抗告人）與欣欣水泥公司簽
    訂之上開工程協議書應屬真實。⑶依據花蓮地檢署105 年度
    他字第75號卷附馮汝廷於102年1月14日簽呈（上簽予劉鴻鳴
    ，下稱第一份簽呈），與馮汝廷自行提出之同日期、同內容
    簽呈（下稱第二份簽呈），明顯可見右下角之字跡遭人為隱
    去，足認原確定判決據以認定之證據有重大謬誤。且由卷附
    之欣欣水泥公司內部稽查報告上「馮汝廷」之簽名，與 103
    年1 月17日由馮汝廷所簽收之新臺幣（下同）50萬元本票收
    據上「馮汝廷」簽名完全相同，足證馮汝廷或欣欣水泥公司
    內部確實有促成明興礦場開採案之動機。⑷依馮汝廷於花蓮
    地檢署檢察官在105年6月2日偵訊時，陳稱：協議書（指102
    年2月1日工程協議書）上蓋有（欣欣水泥）公司印可能是將
    （之前）合作意願書上的章影印，再複印到協議書上面等語
    ，且由102 年2月1日工程協議書上之欣欣水泥公司大小章與
    欣欣水泥公司於103年2月27日傳真予抗告人之開採協議書上
    大小章完全相符，足證102 年2月1日工程協議書並非抗告人
    所偽造。準此，上開民事事件卷附證據、第二份簽呈以及馮
    汝廷之證言，自為原確定判決所未經發現及調查審酌之新證
    據，具有「新規性」；且欣欣水泥公司就馮汝廷之離職是否
    與上開製作不實之工程協議書有關所為之指述前後齟齬，輔
    以馮汝廷上開供述，足認抗告人確無原確定判決所認定之偽
    造私文書犯行，應受無罪判決之諭知，而具有「確實性」，
    爰依刑事訴訟法第420條第1項第6款、第3項規定聲請再審云
    云。
二、原裁定略以： 
㈠、原確定判決已依憑抗告人之供述，證人（即告訴人，時任偉
    日豐企業股份有限公司〈下稱偉日豐公司〉董事長）陳偉郎
    、（即陳偉郎之財務經理）吳美華、馮汝廷、（即欣欣水泥
    公司稽核）何仕斌、劉鴻鳴、（即明興礦場之買受人）李瑞
    祥、（即陳偉郎之特助）周一晉、（即明興礦場之經營者）
    蔡駿杰、（即承辦本件之法務部調查局調查員）文季忠及郭
    文傑之證詞，暨卷內所附之相關證據資料，綜合判斷，認定
    抗告人有本件偽造文書（即上開工程協議書）之犯行，且已
    敘明抗告人先以偽造不實之該工程協議書，致陳偉郎陷於錯
    誤而購買擁有明興礦場之善獲山礦業股份有限公司（下稱善
    獲山公司），並因而取得陳偉郎所交予李瑞祥為收購善獲山
    公司金額中之7,000 萬元支票（佣金），抗告人主觀上具有
    基於為自己不法所有意圖之詐欺取財犯意，而偽造上揭工程
    協議書並持以行使行為甚明等旨。所為論斷，俱有卷存事證
    足憑，核無違背客觀存在之經驗法則、論理法則，亦無判決
    理由矛盾或不備之違法情形。
㈡、聲請意旨固提出上開民事判決為其依據，然其中花蓮地院10
    5年度勞訴字第7號及花蓮高分院106年度勞上字第1號判決係
    馮汝廷與欣欣水泥公司間為確認勞資關係存在與否之訴訟，
    爭點在於馮汝廷於104年2月12日辭職時是否具有合約專員之
    身分，尚難以欣欣水泥公司於審理時曾主張馮汝廷涉嫌製作
    不實之善獲山公司明興礦場協議書云云，逕謂原確定判決所
    認定之本件工程協議書非抗告人所偽造一情。而花蓮地檢署
    l05年度偵字第3714、3715號及l05年度他字第3285號等案件
    偵查中，馮汝廷亦否認曾擅自簽署本件工程協議書一節；至
    臺北地院106 年度訴字3393號民事判決係認定「微普公司於
    103 年以電子郵件收受蓋有欣欣水泥公司大小章之工程協議
    書」一情為真，並非認定該協議書與102 年2月1日工程協議
    書上之印鑑完全一致，抗告人據此主張兩份協議書上公司大
    小章印鑑一致，故原確定判決所指之工程協議書並非其偽造
    云云，尚有誤會。至上開第一份簽呈確無如第二份簽呈右下
    角之文句，然此亦不影響欣欣水泥公司董事長劉鴻鳴最終確
    實裁示「緩議」之事實。另馮汝廷上開於花蓮地檢署檢察官
    訊問時，所陳協議書上的章可能係複印意願書上的章一節，
    僅係其個人主觀推測之詞，且經比對本件兩份工程協議書，
    雖蓋章傾斜角度類似，但字跡清晰度、邊框及字體之暈染程
    度明顯不同，亦無從認本件102 年2月1日工程協議書，係由
    合作意願書上複印而來。是就此等新證據本身為形式上觀察
    ，並不足以動搖原確定判決，自與刑事訴訟法第420條第1項
    第6款所稱發現確實新證據之要件並非相合。
㈢、況且，馮汝廷或欣欣水泥公司其他人員是否有意促成明興礦
    場開採案，亦與欣欣水泥公司決策者經評估後，是否有意或
    決定與微普公司就明興礦場之開採達成協議，係屬二事，無
    從據此認定抗告人必無原確定判決所認定偽造本件工程協議
    書之事。至抗告人雖主張尚有其他人有偽造本件工程協議書
    之動機，然此亦僅為抗告人之主觀臆測，並無任何其他證據
    足以佐證，自難據以對原確定判決所認定之犯罪事實產生合
    理懷疑。
㈣、另聲請傳訊證人張漢卿，以證明102 年2月1日工程協議書為
    真，及馮汝廷與劉鴻鳴有簽署前開工程協議書等情。然馮汝
    廷及劉鴻鳴均否認有與微普公司簽訂102 年2月1日工程協議
    書之事；再參以證人周一晉於原確定判決所屬案件第一審審
    理時之證詞，足見周一晉斯時與張漢卿所商談者，係有關10
    3 年轉約之事，且係經由抗告人告以如偉日豐公司購買善獲
    山公司，其將會協助將微普公司與欣欣水泥公司之工程協議
    書轉為善獲山公司與欣欣水泥公司間之契約。故縱使傳訊張
    漢卿到庭作證，亦無從證明該102 年2月1日工程協議書為真
    ，而無傳訊之必要。是以，抗告人所提出之上開新證據、新
    事實，無論係單獨或結合先前已經存在卷內之各項證據資料
    予以綜合判斷，尚不足以動搖原確定判決所認定事實之基礎
    ，而為抗告人無罪、免訴、免刑或輕於原判決所認罪名之判
    決，自非「確實」之新證據，不符上述法定聲請再審之要件
    ，爰駁回其再審之聲請等旨。於法核無違誤。
三、抗告意旨仍執陳詞並略稱：抗告人已具體說明102 年2月1日
    工程協議書與欣欣水泥公司103年2月27日傳真之工程協議書
    上之公司大小章相符，再與馮汝廷上開證述相互印證，抗告
    人應無偽造本件工程協議書，原裁定未准予抗告人聲請或依
    職權調查證據，而逕認前揭印文並非相同，已屬違誤。且漏
    未審酌「抗告人自始未取得102 年2月1日開採協議書之文字
    檔，根本無從偽造102 年2月1日開採協議書」此新證據，亦
    有理由欠備之不當。又誤解簽呈上之「覆閱」章及「覆閱」
    批注之意義及流程，暨本件相關證據多存在於欣欣水泥公司
    內部，抗告人取得證據甚為困難，如能傳訊證人張漢卿到庭
    證明102 年2月1日工程協議書確實存在，則就上開新證據與
    既存證據綜合判斷，應可認合於刑事訴訟法第420條第1項第
    6 款所定之再審要件，爰請求撤銷原裁定，准予再審云云。
    惟原裁定已就全案證據綜合觀察，論斷如上，抗告意旨，仍
    是擷取各別證據，就原裁定已為論駁之事項，徒憑己意，再
    事爭辯，其抗告難認有理由，應予駁回。
據上論結，應依刑事訴訟法第412條，裁定如主文。
中    華    民    國   111    年    1     月    5     日
                  刑事第五庭審判長法  官  吳  信  銘  
                                  法  官  何  菁  莪  
                                  法  官  梁  宏  哲  
                                  法  官  蔡  廣  昇  
                                  法  官  沈  揚  仁  
本件正本證明與原本無異
                                  書記官
中    華    民    國   111    年    1     月    11    日